臺灣高等法院刑事裁定　　　　　　　　100年度毒抗字第186號
抗　告　人
即聲 請 人　臺灣臺北地方法院檢察署檢察官
被　　　告　趙瑛鎔
上列抗告人因被告違反毒品危害防制條例案件，不服臺灣臺北地
方法院100 年5 月9 日裁定（100 年度毒聲字第303 號），提起
抗告，本院裁定如下：
    主  文
原裁定撤銷，發回臺灣臺北地方法院。
    理  由
一、原裁定意旨略以：被告趙瑛鎔基於施用第二級毒品之犯意，
    於民國100 年3 月2 日晚間11時30分，在新北市樹林區某公
    園公共廁所內，施用第二級毒品甲基安非他命，嗣為警於10
    0 年3 月4 日晚間7 時20分，在臺北市○○區○○路與廣州
    街口查獲之事實，業據被告自白不諱，且有扣案之安非他命
    吸食器1 組可稽，並有台灣尖端先進生技醫藥股份有限公司
    出具之尿液檢驗報告附卷可憑。檢察官爰聲請裁定將被告送
    勒戒處所觀察、勒戒。惟按案件由犯罪地或被告之住所、居
    所或所在地之法院管轄，刑事訴訟法第5 條第1 項定有明文
    。本件被告趙瑛鎔之住所係在新北市○○區○○路305巷5弄
    24號 5樓，業經被告於警詢及偵查時陳明在卷，並有個人基
    本資料查詢結果在卷可參，該址並非屬本院所轄範圍。而依
    聲請書所載，被告施用第二級毒品甲基安非他命之犯罪行為
    地為新北市樹林區某公園公共廁所內，則該處即為臺灣板橋
    地方法院所管轄，並非在本院轄區內。此外，雖被告係在臺
    北市○○區○○路與廣州街口經警查獲，但遭查獲時被告僅
    持有吸食器，並未持有毒品等情，亦經其於警詢時陳述明確
    ，並有搜索扣押筆錄、扣押物品目錄表在卷可參，是該地並
    非本件被告之犯罪地，應屬無訛。從而，本件被告違反毒品
    危害防制條例案件，不論其犯罪行為地及住、居所地在，均
    不在本院管轄區內，本院自無管轄權。聲請人就被告施用毒
    品犯行，逕向本院聲請裁定將之送勒戒處所觀察、勒戒，尚
    有未恰。惟刑事訴訟法第 304條關於「無管轄權之案件，應
    諭知管轄錯誤之判決，並同時諭知移送於管轄法院」之規定
    ，係針對判決而言，就裁定部分則無類似或準用之規定，則
    本院自無從為管轄錯誤後移送於管轄法院之諭知。準此，應
    將聲請人前揭聲請逕予駁回云云。
二、抗告意旨略以：本件被告為警查獲時，亦遭查獲持有內含毒
    品殘渣之吸食器，且吸食器內殘渣確屬第二級毒品安非他命
    一情，有扣案吸食器 1組、搜索扣押筆錄、扣押物品目錄表
    、臺北市政府警察局保安大隊第三中隊查獲涉嫌毒品危害防
    制條例案毒品初步檢驗報告單、鑑定結果照片 2紙附卷可稽
    ，足見被告於查獲地點確涉持有第二級毒品安非他命罪嫌。
    訊據被告復坦承前開吸食器乃供其施用第二級毒品安非他命
    之用，足徵被告施用及持有第二級毒品行為具有高低度行為
    之吸收關係，故臺灣臺北地方法院就被告持有及施用第二級
    毒品安非他命犯行均有管轄權自明，原裁定徒以僅查獲吸食
    器為由，駁回本件聲請，難認妥當，乃提起抗告請求更為合
    法之裁定等語。
三、按案件由犯罪地或被告之住所、居所或所在地之法院管轄，
    刑事訴訟法第5條第1項定有明文。查被告於民國100年3月 2
    日晚間11時30分，在新北市樹林區某公園公共廁所內，施用
    第二級毒品甲基安非他命，嗣於100年3月4日晚間7時20分許
    ，在臺北市○○區○○路與廣州街口，為警盤查查獲其持有
    吸食器等情，業經被告自白不諱，且有吸食器 1組（內有安
    非他命殘渣，量微無法磅秤）扣案，及臺北市政府警察局保
    安大隊第三中隊查獲涉嫌毒品危害防制條例案毒品初步檢驗
    報告單、鑑定結果照片 2紙、臺灣尖端先進生技醫藥股份有
    限公司出具之濫用藥物檢驗報告1 紙附卷可稽。本件被告係
    在臺北市○○區○○路與廣州街口遭查獲，且查扣被告隨身
    攜帶、內有第二級毒品安非他命殘渣之吸食器1 組，其安非
    他命雖因量微無法秤重，仍不失其第二級毒品安非他命之屬
    性，難認被告在臺北市內無何持有第二級毒品安非他命之行
    為。而其此一持有毒品之行為，與施用毒品之行為間，有無
    關聯，是否足以影響犯罪地之認定等疑義，攸關原法院就本
    件聲請有無管轄之認定。原裁定對此未予論究說明，即認無
    管轄權，從而駁回檢察官之聲請，尚有未洽。檢察官抗告意
    旨執此指摘原法院裁定不當，為有理由，自應由本院將原法
    院裁定撤銷，發回原法院另為適法之處置。
據上論結，應依刑事訴訟法第413 條，裁定如主文。
中    華    民    國   100    年    6     月    17    日
                  刑事第十二庭 審判長法  官   蔡永昌
                                     法  官   王美玲
                                     法  官   蔡新毅
以上正本證明與原本無異。
不得再抗告。
                                     書記官   賴立旻
中    華    民    國   100    年    6     月    17    日